臺灣高等法院刑事判決
110年度上易字第1004號
上  訴  人  臺灣士林地方檢察署檢察官
上  訴  人  鄭東信
即  被  告          


指定辯護人  簡銘昱  律師 (義辯)
上列上訴人等因被告竊盜等案件，不服臺灣士林地方法院109年
度易字第525號，中華民國109年12月21日第一審判決（起訴案號
：臺灣士林地方檢察署109年度偵字第3130號、4531、4924、498
9、5709、5908、6986號，109年度毒偵字第263、397號）提起上
訴，本院判決如下：
    主    文
原判決關於竊盜、行使變造特種文書罪及執行刑部分均撤銷。
子○○犯附表一、二各罪，分別處刑及沒收宣告如附表一、二。不
得易科罰金部分，應執行有期徒刑貳年貳月；得易科罰金部分，
應執行有期徒刑壹年，如易科罰金，以新臺幣壹仟元折算壹日。
並應於刑之執行前，令入勞動場所強制工作叁年。
扣案附表三所示之物沒收。未扣案附表一犯罪所得均沒收，於全
部或一部不能沒收或不宜執行沒收時，追徵其價額。
其他(被訴放火部分)上訴駁回。　
    犯罪事實
一、子○○意圖為自己不法所有，基於竊盜、攜帶兇器竊盜、毀損
    及行使變造特種文書犯意，於附表一、二所示時地、方式，
    竊取附表一編號1至6、8與附表二各項財物得手及行使變造
    車牌特種文書；另破壞附表一編號7選物販賣機臺，雖因防
    爆板尚未完全破損而未能竊得機臺內商品，但選物販賣機臺
    防爆板之美觀效用已經毀損。
二、案經辛○○、丁○○、乙○○、己○○、戊○○、壬○○及寅○○訴由新北
    市政府警察局淡水分局；庚○○與丑○○訴由臺北市政府警察局
    士林分局；癸○○、丙○○及甲○○訴由臺北市政府警察局大同分
    局報請臺灣士林地方檢察署檢察官偵查起訴。
    理    由
壹、有罪部分：
一、證據能力：
(一)被告以外之人於審判外之陳述，雖不符前4條規定，而當事
    人於審判程序同意作為證據，法院審酌該言詞或書面陳述作
    成之情況，認為適當者，得為證據。當事人、代理人或辯護
    人於法院調查證據時，知有第159條第1項不得為證據之情形
    ，而未於言詞辯論終結前聲明異議者，視為有前項同意。刑
    事訴訟法第159條之5第1項、第2項明文規定。被告以外之證
    人於警詢、偵查之陳證述，經依法踐行調查證據程序，檢察
    官、被告及辯護人均知有該證詞，而不爭執各項證據之證據
    能力，復未於言詞辯論終結前聲明異議，審酌證人筆錄作成
    之情況，並無在非自由意志情況下所為陳述，認為適當，依
    刑事訴訟法第159條之5第2項規定，具有證據能力。
(二)其餘憑以認定被告犯罪事實之非供述證據，查無違反法定程
    序取得之事實，依同法第158條之4規定反面解釋，均有證據
    能力。
二、認定犯罪事實所憑證據及理由：
    被告子○○對於上述犯罪事實均坦白承認，核與證人即告訴人
    辛○○（偵3130卷第23至25頁）丁○○（偵3130卷第27至29頁）
    乙○○（偵3130卷第33至34頁）己○○（偵3130卷第37至39頁）
    戊○○（偵4531卷第13至16頁）庚○○（偵6986卷第25至27頁）
    丑○○（偵4989卷第21至27、91至93頁）癸○○、丙○○、甲○○（
    偵4924卷第59至61、75至76、87至88頁）壬○○（偵5908卷第
    27至31頁）寅○○（偵5908卷第51至52頁）指訴；證人陳惠芬
    、蕭佳琪、謝何坤及鄭文欽（偵25268卷一第118至129頁，
    卷三第245至248、206至209頁，卷六第90至92、204至205、
    230至231頁）證述相符，並有現場監視錄影翻拍照片（偵31
    30卷第61至62、65至69、71至80、83至85頁，偵4531卷第63
    至70頁，偵6986卷第41至44頁，偵4989卷第45頁，偵4924卷
    第101至104頁）新北市政府警察局淡水分局109年2月5日搜
    索扣押筆錄、扣押物品目錄表、扣押物品收據、臺北市政府
    警察局士林分局109年2月22日搜索扣押筆錄、扣押物品目錄
    表、扣押物品收據、現場照片、贓證物照片、手機畫面翻拍
    照片、臺北市政府警察局信義分局採證照片、監視器比對畫
    面照片（偵3130卷第61至
　　86、149至172頁、偵4989卷第45、47頁、偵5908卷第137至
　　163頁、偵6986卷第39至42頁）通聯調閱查詢單、臺北市政
    府警察局士林分局109年2月22日刑案紀錄表、被害人、嫌疑
    人、失贓證物資料（偵3130卷第173至188頁）、新北市政府
    警察局淡水分局109年4月20日新北警淡刑字第1094346340號
    函-比對監視器影片無法確認扣案斧頭與鐵鎚是否為作案工
    具（偵3130卷第145至146頁）淡水分局○○○派出所109年4月1
    9日職務報告、臺北市政府警察局士林分局○○派出所
　　109年2月22日職務報告、臺北市政府警察局大同分局○○派出
    所109年2月22日偵辦子○○竊盜案職務報告、新北市政府警察
    局淡水分局○○派出所109年3月11日、5月2日職務報告、臺北
    市政府警察局士林分局○○派出所偵辦子○○涉嫌竊盜案偵查報
    告（偵3130卷第189頁、偵4924卷第9至10頁、偵5709卷第11
    、149頁、偵6986卷第37至38頁）車輛詳細資料報表（車牌
    號碼000-0000、000-0000、000-000）失車-案件基本資料詳
    細畫面報表（牌照號碼000-0000）車牌號碼000-000之機車
    照片及車主手機Google map定位記錄、警察查扣之機車照片
    （引擎號碼00000-000000）經變造之車牌照片（車牌號碼00
    0-000）柴刀照片（偵3130卷第109至111頁、偵4531卷第95
    頁、偵4989卷第37、41至43、49、51、53頁、偵5709卷第12
    1頁）戊○○指認犯罪嫌疑人紀錄表、新北市政府警察局淡水
    分局贓物認領保管單、新北市政府警察局淡水分局109年2月
    4日扣押筆錄、扣押物品目錄表、扣押物品收據、原審109年
    度聲搜字第83號搜索票、代保管條、扣案機車照片、指認犯
    案使用工具照片、扣案贓證物照片、監視器畫面截圖照片與
    查獲證物斧頭比對照片、109年2月4日子○○涉嫌娃娃機竊盜
    案監視器翻拍畫面照片、贓證物照片（偵4531卷第21至35、
    47至79頁）臺北市政府警察局車輛尋獲電腦輸入單-牌號000
    -0000、000-000、失車-案件基本資料詳細畫面報表-牌照號
    碼000-0000、車輛照片、提供車牌號碼；000-000供被告指
    認、臺北市政府警察局士林分局物品發還領據（壬○○）贓物
    認領保管單（寅○○）（偵5908卷第33、55至62、71、105、1
    07頁）庚○○指認監視器畫面翻拍照片、臺北市政府警察局士
    林分局○○派出所受理各類案件紀錄表（偵6986卷第43至44、
    51頁）丑○○臺北市政府警察局士林分局○○派出所受理刑事案
    件報案三聯單（偵4989卷第79頁）臺北市政府警察局大同分
    局○○○派出所受理刑事案件報案三聯單（癸○○、丙○○、甲○○
    ）受理各類案件紀錄表（癸○○）贓物認領保管單（癸○○、丙○○、甲○○）扣案贓證物照片、指認扣案贓證物照片、臺北市
    ○○○○○○○○○○○○○○○○○○○路0段000號竊盜案監視器翻拍畫面照
    片（偵4924卷第69至73、83至85、95至107頁、偵5908卷第1
    09至135頁）可憑。足認被告任意性自白與事實相符，可以
    採信。事證明確，犯行均可認定，應依法論科。
三、論罪：
(一)被告就附表一編號1、附表二編號2所為係犯刑法第320條第1
    項竊盜罪；附表一編號2至6、8所為觸犯刑法第321條第1項
    第3款攜帶兇器竊盜罪；附表一編號7犯刑法第321條第2項、
    第1項第3款攜帶兇器竊盜罪未遂、第354條毀損罪；附表二
    編號1所為，係犯刑法第320條第1項竊盜罪、第216條、第
　　212條行使變造特種文書罪。起訴書漏未論述刑法第216條行
    使變造特種文書罪名，已經本院曉論、辯論，此部分起訴法
    條應予變更。
(二)附表二編號1變造車牌號碼特種文書低度行為，吸收於高度
    行使犯行，不另論罪。　　
(三)附表一編號7、附表二編號1，各以一行為觸犯數罪名，想像
    競合犯，應從一重各論以攜帶兇器竊盜罪未遂、竊盜罪處斷
    。附表一編號7並依刑法第25條第2項減輕其刑。
(四)附表一、二各罪，犯意各別、行為互異，應分論併罰。
四、撤銷改判及科刑審酌事項：
(一)原審此等部分之判決雖有論據；惟查：1、被告於原審否認
    附表一、二各犯行；然於本院均坦白認罪，犯後已知所悔悟
    ，應認科刑審酌考量的基礎已有變更，原審未及審酌。2、
    原判決附表一「未扣案應沒收之犯罪所得欄」應沒收物，理
    由欄漏未論述。3、附表二之起訴犯行，原審割裂證據論斷
    而判決被告無罪，有所違誤。被告上訴請求從輕量刑、檢察
    官上訴指稱原判決附表二認事用法不當，均有理由，應予撤
    銷改判。
(二)審酌被告正值青壯，有謀生能力，卻不依正當途徑賺錢，毒
    品、竊盜案件相伴隨，前案紀錄共28頁，曾經原審108年易
    字第584號竊盜等案件宣告刑前強制工作，又再行竊，終能
    坦承犯行，考量被告之犯罪手段、所竊財物價值、所生損害
    ，參酌被告陳述之智識程度、家庭及生活狀況等一切情狀，
    分別量處如附表一、二所示之刑，並定其應執行刑、易刑標
    準如主文。
(三)竊盜犯贓物犯保安處分條例第3條第1項、第4條、第5條第1
    項前段規定：18歲以上之竊盜犯、贓物犯，有犯罪習慣者，
    得於刑之執行前，令入勞動場所強制工作。依本條例所為保
    安處分及期間，由法院以判決諭知。依本條例宣告之強制工
    作處分，其執行以3年為期。被告雖於本院坦白認罪；然查
    ，被告竊行累累，如上所述，有本院被告前案紀錄表可憑。
    一再因竊盜案件入出監獄，長期沉溺竊行而產生不勞而獲的
    偏差心態，竊取他人財物習以為常，可認具有犯竊盜罪習慣
    。參酌行為危險性、嚴重性、保安處分預防矯治目的及相當
    性等情節，認應於刑之執行前，令入勞動場所強制工作，施
    以特別教化使養成勤勞習慣、學習一技之長及正確謀生觀念
    ，以改正不勞而獲心態，使適應重返社會生活。依竊盜犯贓
    物犯保安處分條例第3條第1項、第4條、第5條第1項前段規
    定，於刑之執行前令入勞動場所強制工作3年。
(四)關於沒收：
 1、109年2月5日、22日先後經警於被告住處、被告隨身所持而
    扣案之被告所有附表三編號1斧頭1把（刀刃裹藍色白滾邊布
    套）編號2鐵鎚（鎚身及握柄均以黑色膠布纏繞）分別用於
    行竊使用(偵3130卷第92頁、偵4531卷第61至62頁、偵4989
    卷第45頁、偵4924卷第104 頁）均依刑法第38條第2項前段
    宣告沒收。
 2、附表一「未扣案應沒收之犯罪所得」除無具體名稱、數量之
    「其他小物」外，均依刑法第38條之1第1、3項沒收，於全
    部或一部不能沒收或不宜執行沒收時，追徵其價額。　
 3、扣案另1支棕色握柄鐵鎚（偵3130卷第92頁）因與附表一編
    號2至4犯行之犯罪工具黑色握柄鐵鎚有別，尚難認定與附表
    一或二竊盜犯行之關聯性；扣押物品目錄表其餘扣案物，除
    電視遊戲紅白機屬於附表一編號2告訴人所有，藍芽耳機及
    藍芽手錶為附表一編號5、8告訴人所有，已經發還（偵3130
    卷第49頁，偵4531卷第23頁，偵4924卷第73、85、97頁，偵
    5908卷第105、107頁）之外，與本案犯行之相關性未經證明
    ，不予宣告沒收。
 4、被告持以實行附表一編號2、3、4、6竊盜犯行之鐵鎚，未扣
    案，非違禁物，尚無刑罰上重要性，不另宣告沒收。
貳、無罪部分：
一、公訴意旨另略以：被告於108年12月13日0時許，從住處攜帶
    棉被前往新北市○○區○○路0段000號北基淡金路加油站，於同
    日0時43分許，在棉被上傾倒重質石油分餾液，以不詳方式
    引燃。同日0時50分許，幸經民眾發現，以加油站之滅火器
    迅速撲滅而僅燒燬道路電線桿旁棉被，未波及加油站釀成大
    害。因認被告另涉犯刑法第175條第2項放火罪嫌。
二、犯罪事實應依證據認定，無證據不得認定犯罪事實；不能證
    明被告犯罪者，應諭知無罪判決。刑事訴訟法第154條第2項
    、第301條第1項明文規定。
三、公訴意旨無非以新北市政府消防局火災原因調查鑑定書、現
    場照片、監視器分布圖、翻拍照片及刑案照片為主要論據。
四、被告否認放火，辯解略稱：監視器畫面裡騎機車前往放火的
    人不是我。經查：
(一)上述加油站南側道路，於108年12月13日0時43分許，遭人以
    棉被縱火引燃之事實，有新北市政府消防局火災原因調查鑑
    定書、現場及監視器畫面翻拍照片可證（偵5709卷第15至71
    頁）。
(二)現場附近監視紀錄顯示，嫌疑人由新北市○○區○○○00號附近
    騎車，行經○○○往○○○，轉○○路0段到加油站，縱火後，騎機
    車行經新北市○○區○○○00號附近（偵5709卷第73至97頁）檢
    察官依據嫌疑人出發及犯後返回之地點與被告住處新北市○○
    區○○○00號相近、被告平日使用之000-0000號牌機車與嫌犯
    騎乘之機車車型相符而認定嫌疑人是被告。
(三)惟查，1、監視器分布圖僅能得知嫌疑人於犯行前後曾行經
    被告住處附近，尚未能確認就是進出被告住處。2、嫌疑人
    戴口罩及安全帽（偵5709卷第77、79、97、103頁）無法辨
    識臉部特徵。3、被告平日使用之機車縱與嫌犯行為時騎乘
    之機車樣式相近，卻無法辨別犯嫌之機車顏色；縱使機車型
    號、顏色相同，也只達於顯有可疑的程度，現有證據未能確
    認嫌疑人騎乘之機車就是被告平日使用的機車。4、證人即
    加油站員工葉政威於警詢指稱：當時加油站有拍到一位女子
    連續兩次來加油站旁，監視器錄到該女子離開沒多久就起火
    的畫面（偵5709卷第34頁）偵查中卻改稱：我是聽站長說聽
    警察說監視器看起來是女生，但我們加油站的人都覺得嫌疑
    人是男的（偵5709卷第145頁）顯然葉政威、警察或加油站
    員工觀看監視錄影紀錄之後，對於嫌疑人性別的說法明顯不
    一。目前的證據對於嫌疑人之性別未能證實，更缺乏認定人
    別的證據。
五、檢察官提出之證據，尚無從確認行為人的確是被告。此部分
    公訴意旨所指被告涉嫌放火犯行，尚未達於得確信為真實的
    程度，原審以此部分犯罪不能證明而判決無罪，認事用法並
    無不當。檢察官就上述疑點，仍未能提出確切證據補强，此
    部分上訴無理由，應予駁回。
據上論斷，依刑事訴訟法第368條、第369條第1項前段、第364條
、第299條第1項前段、第300條，判決如主文。
本案經檢察官周禹境提起公訴，檢察官張尹敏提起上訴，檢察官
蔡麗清到庭執行職務。
中　　華　　民　　國　　110 　年　　11　　月　　30　　日
  　　　　　　　　　刑事第十四庭審判長法　官  黃斯偉
　　　　　　　　　  　　　　　  　　  法　官  許泰誠
                    　　　　　　  　  法　官  郭豫珍
以上正本證明與原本無異。
不得上訴。
                                      書記官  葉書豪
中　　華　　民　　國　　110 　年　　11　　月　　30　　日
附表一：原判決有罪部分
編號 起訴附表 行為時間  行為地        犯罪手法   （金額新台幣，下同）   主       文  已發還之  犯罪所得  未扣案應沒收之犯罪所得 1 1 109 年1 月26日3 時4分許 新北市○○區○○路00號 徒手竊取選物販賣機臺辛○○所有商品（藍芽喇叭5 個、藍芽耳機5 個及其他小物品，共2600元）。 子○○犯竊盜罪，處有期徒刑貳月，如易科罰金，以新臺幣壹仟元折算壹日。  藍芽喇叭5個、藍芽耳機5個 (無具體名稱、數量之其他小物品，除外） 2 2 109 年1 月26日4 時29分許 新北市○○區○○街00號 持兇器鐵鎚破壞選物販賣機臺玻璃（毀損未經告訴）竊取丁○○所有電視遊戲紅白機1 臺、平板5 臺（共9600元）。 子○○犯攜帶兇器竊盜罪，處有期徒刑捌月。 電視遊戲紅白機1臺 平板5臺 3 3 109 年1 月26日4 時30分許 新北市○○區○○街00巷0號 持兇器鐵鎚破壞選物販賣機臺玻璃（毀損未經告訴）竊取乙○○所有藍芽喇叭25個（共2萬1250元） 子○○犯攜帶兇器竊盜罪，處有期徒刑捌月。  藍芽喇叭25個 4 4 109 年1 月26日5 時44分許 新北市○○區○○街0 段000 號 持兇器鐵鎚破壞選物販賣機臺玻璃（毀損未經告訴）竊取己○○所有藍芽耳機7個（共7000元） 子○○犯攜帶兇器竊盜罪，處有期徒刑捌月。  藍芽耳機7個 5 5 109 年2 月4 日5 時許 新北市○○區○○路0 段000 ○0號 持附表三編號1 兇器斧頭破壞選物販賣機臺玻璃（毀損未經告訴）竊取戊○○所有「美好牌」藍芽手錶2 盒、「WK牌」藍芽耳機1 盒（共5940元）遭戊○○發現而將物品棄置於現場。 子○○犯攜帶兇器竊盜罪，處有期徒刑捌月。 「美好牌」藍芽手錶2盒「WK牌」藍芽耳機1盒  6 8 109 年2 月21日6 時26分許 臺北市○○區○○路000號 持附表三編號2兇器鐵鎚破壞選物販賣機臺玻璃（毀損未經告訴）竊取庚○○所有海賊王公仔10盒（共5000元） 子○○犯攜帶兇器竊盜罪，處有期徒刑捌月。  海賊王公仔10盒 7 9 109 年2 月21日6 時48分許 臺北市○○區○○○路00號 持附表三編號2兇器鐵鎚破壞丑○○所有選物販賣機臺防爆板及玻璃，因防爆板尚未完全破損而未能竊得財物；但選物販賣機臺防爆板之美觀效用已經毀損。 子○○犯攜帶兇器竊盜罪，未遂，處有期徒刑叁月，如易科罰金，以新臺幣壹仟元折算壹日。   8 10 109 年2 月22日3 時55分許 臺北市○○區○○○路0 段 000 號 持附表三編號2兇器鐵鎚破壞選物販賣機臺玻璃（毀損未經告訴）竊取癸○○所有藍芽耳機3 個（共3300元）丙○○所有藍芽耳機2 個（共2700元）甲○○所有藍芽耳機3 個、藍芽手錶1個（共 4800元）。 子○○犯攜帶兇器竊盜罪，處有期徒刑玖月。 藍芽耳機3個、藍芽耳機2個、藍芽耳機3個、藍芽手錶1個  
附表二：原審判決無罪撤銷改判部分
編號 起訴附表  行為時間   行為地             犯罪手法   主        文  已發還之  犯罪所得 1 7 109 年2 月16日18時許 之前某時（起訴書誤載為21時45分許） 新北市○○區○○○路00號（起訴書誤載為0段000 號） 徒手發動駛離，竊取寅○○所有000-000號牌普通重型機；並將車牌號碼變造為000-000號，然後懸掛於下述竊得之000-0000號牌普通重型機車。 子○○犯竊盜罪，處有期徒刑陸月，如易科罰金，以新臺幣壹仟元折算壹日。 寅○○所有000-000號牌普通重型機車 2 6 109 年2 月18日21時45分許之前某時（起訴書誤載16日18時許） 新北市○○區○○○路0 段000 號（起訴書誤載為○○○路00號） 自壬○○所有000-0000號牌普通重型機車前置物箱拿取機車鑰匙，徒手發動而竊取，駛離現場。 子○○犯竊盜罪，處有期徒刑伍月，如易科罰金，以新臺幣壹仟元折算壹日。 壬○○所有000-0000號牌普通重型機車 
附表三：應沒收之扣案物
編號 名稱 數量     卷      頁 1 斧頭 1把 偵4531卷第41、61頁 2 鐵鎚 1支 偵4924卷第33、105頁 
附錄：本案論罪科刑法條全文
中華民國刑法第212條
偽造、變造護照、旅券、免許證、特許證及關於品行、能力、服
務或其他相類之證書、介紹書，足以生損害於公眾或他人者，處
1年以下有期徒刑、拘役或9千元以下罰金。
中華民國刑法第216條
行使第210條至第215條之文書者，依偽造、變造文書或登載不實
事項或使登載不實事項之規定處斷。
中華民國刑法第320條
意圖為自己或第三人不法之所有，而竊取他人之動產者，為竊盜
罪，處5年以下有期徒刑、拘役或50萬元以下罰金。
意圖為自己或第三人不法之利益，而竊佔他人之不動產者，依前
項之規定處斷。
前二項之未遂犯罰之。
中華民國刑法第321條
前條第一項、第二項之罪而有下列情形之一者，處6 月以上5 年
以下有期徒刑，得併科50萬元以下罰金：
一、侵入住宅或有人居住之建築物、船艦或隱匿其內而犯之。
二、毀越門窗、牆垣或其他安全設備而犯之。
三、攜帶兇器而犯之。
四、結夥三人以上而犯之。
五、乘火災、水災或其他災害之際而犯之。
六、在車站、港埠、航空站或其他供水、陸、空公眾運輸之舟、
    車、航空機內而犯之。
前項之未遂犯罰之。
中華民國刑法第354條
毀棄、損壞前二條以外之他人之物或致令不堪用，足以生損害於
公眾或他人者，處2 年以下有期徒刑、拘役或1 萬5 千元以下罰
金。